【裁判字號】    96,訴,3573
【裁判日期】    970409
【裁判案由】    毒品危害防制條例
【裁判全文】
臺灣高雄地方法院刑事判決              96年度訴字第3573號
公  訴  人  臺灣高雄地方法院檢察署檢察官
被      告  丙○○
指定辯護人  本院公設辯護人  黃秋葉
上列被告因違反毒品危害防制條例案件，經檢察官提起公訴（96
年度偵字第4793號），本院判決如下：
    主  文
丙○○無罪。
    理  由
一、公訴意旨略以：被告丙○○與另案被告乙○○（另經臺灣高
    等法院高雄分院96年度上訴字第2035號審理中）均明知甲基
    安非他命係屬第二級毒品，依法不得製造。詎二人基於製造
    第二級毒品之犯意聯絡，推由乙○○於民國96年1 月間某日
    ，在高雄市○○路某處，向綽號「保哥」之吳明輝（未經起
    訴）購入約18公克劣質甲基安非他命，丙○○、乙○○二人
    即共同在乙○○位於高雄市新興區○○○路90號11樓之5 租
    屋處，將上開劣質甲基安非他命放入燒杯內，以酒精燈燒烤
    融化，或加水攪拌溶解為甲基安非他命溶液，經以舖有衛生
    紙或活性炭之漏斗過濾後，再將過濾後之甲基安非他命溶液
    放入冰箱內結晶，經以同一方式反覆過濾數次，而製造出純
    度較高之甲基安非他命，嗣丙○○於96年2 月2 日晚間8 時
    30分許，在高雄縣鳳山市○○路○段401 號「向日葵網咖」
    2 樓內為警查獲，當場在其背包內扣得甲基安非他命2 包（
    驗後淨重各32.96 公克、3.741 公克）、現金新臺幣（下同
    ）4 萬6,000 元、甲基安非他命製作筆記2 紙、門號000000
    0000號行動電話1 支（含SIM 卡1 張）、玻璃球吸食器1 支
    等物品，並在其位於高雄縣鳳山市○○路○ 段336 號6 樓住
    處，扣得酒精1 瓶、卡式瓦斯罐1 組、鋁箔紙1 盒、結晶鹽
    1 瓶、夾鏈袋1 包及電子磅秤2 台等物品；乙○○則於96年
    2 月5 日晚間7 時10分許，在上址租屋處經警查獲，當場扣
    得如附表所示之甲基安非他命溶液2 瓶、甲基安非他命晶體
    1 杯、甲基安非他命晶體8 包、活性炭、濾網等物品。因認
    被告丙○○與另案被告乙○○涉有共同製造第二級毒品罪嫌
    等語。
二、按犯罪事實應依證據認定之，無證據不得認定其犯罪事實。
    又不能證明被告犯罪者，應諭知無罪之判決，刑事訴訟法第
    154 條第2 項、第301 條第1 項分別定有明文。又事實之認
    定，應憑證據，如未能發現相當證據，或證據不足以證明，
    自不能以推測或擬制之方法，為裁判基礎（最高法院40年臺
    上字第86號判例意旨參照）；且認定犯罪事實所憑之證據，
    無論直接證據或間接證據，其為訴訟上之證明，須於通常一
    般之人均不致有所懷疑，而得確信其為真實之程度者，始得
    據為有罪之認定，倘其證明尚未達到此一程度，而有合理之
    懷疑存在而無從使事實審法院得有罪之確信時，即應由法院
    為諭知被告無罪之判決（同院76年臺上字第4986號判例意旨
    參照）。
三、公訴意旨認被告丙○○涉有上開罪嫌，係以(1)被告丙○○於
    警詢及偵查之供述；(2)證人即另案被告乙○○於警訊、偵查
    及另案審理中之陳述；(3)證人即另案被告楊淑惠於警詢及偵
    查中之陳述；(4)證人張婷於警詢中之證述，(5)證人杜涵隸於
    警詢及偵查中之證述，(6)高雄醫學大學附設中和紀念醫院檢
    驗報告；(7)門號0000000000號行動電話雙向通聯紀錄、通訊
    監察譯文；(8)在被告丙○○背包內扣得之甲基安非他命2 包
    、現金4 萬6,000 元、甲基安非他命製作筆記2 紙、門號00
    00000000號行動電話1 支（含SIM 卡1 張）、玻璃球吸食器
    1 支等物品；(9)在丙○○上址住處扣得之酒精1 瓶、卡式瓦
    斯罐1 組、鋁箔紙1 盒、結晶鹽1 瓶、夾鏈袋1 包及電子磅
    秤2 台等物品；(10)在另案被告乙○○上址租屋處扣得如附表
    所示之甲基安非他命溶液2 瓶、甲基安非他命晶體1 杯、甲
    基安非他命晶體8 包及活性炭、濾網等物品，為其主要論據
    。而上開證據業經當事人及辯護人於本院審理中同意作為證
    據（本院96年度訴字第3573卷〈下稱本案院卷〉第43頁），
    本院審酌各該證據作成時之情況，認以之為證據並無不當，
    依刑事訴訟法第159 條之5 第1 項規定，均有證據能力。
四、訊據被告丙○○於本院審理中，坦認有於前揭時、地，與另
    案被告乙○○共同將合資購入之甲基安非他命，以起訴書所
    載之方式溶解、過濾及結晶等情，惟堅決否認有何製造第二
    級毒品犯行，辯稱：伊與另案被告乙○○係為施用而合資購
    入甲基安非他命，然因該批甲基安非他命內含有雜質，始共
    同嘗試以上開方法去除雜質，該批甲基安非他命於購入時即
    係成品，並非伊與乙○○所加工製造。至於員警在伊背包內
    所扣得之甲基安非他命則係伊另行購入供己施用，與先前所
    購入含有雜質之該批毒品無關，亦非伊與乙○○加工製造等
    語。經查：
(一)被告丙○○與另案被告乙○○二人合資並推由乙○○於96年
    1 月間某日，在高雄市○○路某處，向綽號「保哥」之吳明
    輝購入約18公克之劣質甲基安非他命後，共同在乙○○位於
    高雄市新興區○○○路90號11樓之5 租屋處，將上開劣質甲
    基安非他命放入燒杯內，以酒精燈燒烤融化，或加水攪拌溶
    解為甲基安非他命溶液，經以舖有衛生紙或活性炭之漏斗過
    濾後，再將過濾後之甲基安非他命溶液放入冰箱內結晶，嗣
    因丙○○於96年2 月2 日晚間8 時30分許，在高雄縣鳳山市
    ○○路○段401 號「向日葵網咖」2 樓內經警查獲，並在其
    背包內扣得疑似甲基安非他命2 包、甲基安非他命製作筆記
    2 紙、現金4 萬6,000 元、門號0000000000號行動電話1 支
    （含SIM 卡1 張）、玻璃球吸食器1 支等物品，並在其位於
    高雄縣鳳山市○○路○ 段336 號6 樓住處扣得酒精1 瓶、卡
    式瓦斯罐1 組、鋁箔紙1 盒、結晶鹽1 瓶、夾鏈袋1 包及電
    子磅秤2 台等物品；於同年2 月5 日晚間7 時10分許，在乙
    ○○上址租屋處扣得疑似甲基安非他命溶液2 瓶、疑似甲基
    安非他命晶體1 杯、疑似甲基安非他命晶體8 包、活性炭、
    濾網等物品等情，為被告丙○○所自承，並有採證照片共10
    幀附卷可稽（高雄憲兵隊憲國字第0960000045號卷〈下稱憲
    一卷〉第53-56 頁、高雄憲兵隊憲國字第0960000057號卷〈
    下稱憲二卷〉第23頁）。而扣案上開疑似甲基安非他命溶液
    2 瓶、疑似甲基安非他命晶體1 杯、疑似甲基安非他命晶體
    共10包經送驗結果如下：
  1.在被告丙○○之背包內扣案之晶體2 包：均呈甲基安非他命
    陽性反應（驗後淨重分別為3.741 公克、32.96 公克），有
    高雄醫學大學附設中和紀念醫院檢驗報告2 份附卷（96年度
    偵字第4793號卷〈下稱偵一卷〉第50-51 頁）；
  2.在另案被告乙○○位於高雄市新興區○○○路90號11樓之5
    租屋處扣案之：
  (1)溶液2 瓶：除均呈甲基安非他命陽性反應外，另呈「麻黃鹼
    」陽性反應（其中1 瓶驗後淨重32.56 公克，純度59.45 ％
    ；另1 瓶驗後淨重181.05公克，純度60.15 ％），同醫院檢
    驗報告2 份附卷（本院96年度訴字第1327號卷〈下稱另案院
    卷〉第19頁正、反面）；
  (2)晶體1 杯（50ml燒杯）：呈甲基安非他命陽性反應（驗後淨
    重2.066 公克），同醫院檢驗報告2 份附卷（同上卷18頁反
    面）；
  (3)晶體8 包：均呈甲基安非他命陽性反應（驗後淨重分別為0.
    975 、0.044 、0.61、0.755 、0.115 、0.736 、1.571 、
    1.651 公克），同醫院檢驗報告8 份附卷可參（同上卷14頁
    反面-18 頁）。
(二)證人即另案被告乙○○於本院審理時證稱：員警在伊位於高
    雄市新興區○○○路90號11樓之5 租屋處所查扣如附表編號
    1 、2 所示之甲基安非他命溶液2 瓶及編號3 所示之甲基安
    非他命晶體1 杯，係伊將與丙○○合資向綽號「保哥」之人
    購買之劣質甲基安非他命加水溶解之溶液及經過濾後之晶體
    。至附表編號4 所示8 包甲基安非他命晶體，則係伊自己另
    行購買供己施用。伊係與丙○○各出約3 萬元合資購入「1
    台」（約20公克）數量之甲基安非他命後，發現裡面有髒東
    西，該批甲基安非他命之外觀雖係透明晶體，而與一般甲基
    安非他命無異，摸起來形狀也差不多，但有點油油的，雖仍
    可吸食，但有嗆鼻氣味。所謂「髒東西」是透明、光亮的，
    類似玻璃纖維，不易燒融，吸食起來有塑膠味道。因「保哥
    」於販賣時已表明該批毒品之品質較差，伊仍決定買入，所
    以事後未向「保哥」要求退貨。丙○○原本已不要這批毒品
    了，因伊覺得可惜，丙○○告訴伊可以溶解、過濾之方法試
    試看，伊遂依丙○○所述，先試將少許甲基安非他命倒進燒
    杯內，加入自來水攪拌，至全部溶化為止，其中類似玻璃纖
    維之「髒東西」則部分浮起、部分沉底。發現甲基安非他命
    果能溶於水，即分二次將全部之甲基安非他命均加水溶解，
    反正不能退貨，僅係供己施用，也不怕失敗。甲基安非他命
    全部溶解後，伊即以衛生紙舖於漏斗口，將溶液倒入過濾後
    ，有些漂浮物即附著在衛生紙上。伊再將經過濾後之溶液放
    入冰箱內冷藏或冷凍，甚至置於常溫下自動結晶。結晶物有
    部分會浮起、部分則沉下，與溶解前之甲基安非他命外觀相
    同，撈起後不須等候乾燥，即可直接燒烤吸食。原本丙○○
    僅告訴伊在漏斗口舖衛生紙，但伊使用衛生紙過濾結果，所
    得結晶吸食起來之口感與先前仍相同，伊遂問丙○○是否活
    性炭更能過濾雜質，丙○○要伊試試看，伊乃改用水族箱用
    之活性炭過濾。伊不知丙○○有遭查扣製作甲基安非他命之
    筆記紙，若事先知道製作方法，即無需如此大費周章。通訊
    監察譯文記載伊於95年12月11日上午晚間8 時5 分許使用門
    號0000000000號行動電話撥打丙○○所使用之0000000000號
    行動電話，通話內容「東東我放在小的杯子，弄一點下去看
    就對了。它有結啦，但是上面有一層」、「變二種顏色了」
    ；於95年12月13日上午晚間8 時37分許使用同上行動電話撥
    打丙○○所使用之上開行動電話，通話內容「東西沒形」、
    「一樣都是水」等語，均係指上開加水溶解之甲基安非他命
    溶液及過濾後之結晶。至通訊監察譯文記載伊於95年12月13
    日上午9 時33分許使用門號0000000000號行動電話撥打丙○
    ○之女性友人楊淑惠所使用之0000000000號行動電話，通話
    內容「妳上次在我這邊看到的那個奇怪的東東，就是我跟阿
    威公家（合資）的那些東東」、「我終於成功」、「透明、
    白晰無味」等語，則係伊過濾溶液後，有結晶浮起，因係合
    資，伊並未撈起，先請楊淑惠轉告丙○○，想等丙○○過來
    試毒品味道再撈起等語（本案院卷第148-160 頁），並有上
    開通訊監察譯文在卷可稽（憲二卷〉第8-9 頁、憲一卷第19
    、20頁）。核與證人楊淑惠於憲兵隊詢問及偵查中證稱：伊
    知道丙○○、乙○○二人有合買甲基安非他命，但品質不佳
    有雜質，味道很臭，伊有施用過，確係甲基安非他命無誤。
    伊曾於96年1 月底，在乙○○位於六合路之住處內，看見丙
    ○○與乙○○將購入之甲基安非他命放在燒杯內融化，再以
    衛生紙過濾後放入冰箱，過濾後之甲基安非他命顏色較透明
    也較白。這些動作他們二人都有做，後來乙○○打電話向伊
    表示融化過濾後之甲基安非他命已結晶，要我轉告丙○○等
    語大致相符（憲一卷第31頁、偵一卷第98頁）。證人乙○○
    雖於本院審理中證稱僅係伊一人操作，被告丙○○並未參與
    云云，然被告丙○○業已自承有參與操作，證人楊淑惠亦證
    稱目睹二人均有操作，證人乙○○此部分所述雖非可採，惟
    被告丙○○所辯其與另案被告乙○○確因購入之甲基安非他
    命含有雜質，難於施用，以上開方式溶解、過濾後再結晶等
    語，既與證人乙○○、楊淑惠證述相符，即非無據。
(三)又「國內製造甲基安非他命一般多以麻黃鹼作為反應起始物
    ，反應完成後即會產生甲基安非他命油狀物或未反應之物質
    （如麻黃鹼）及其他不純物，經加入鹽酸即可形成結晶物鹽
    類方便運送、販賣。所謂甲基安非他命結晶所指即為甲基安
    非他命鹽類，可以加熱或加水攪拌方式溶解於水中，或用其
    它有機溶劑溶解形成甲基安非他命溶液，屬於物理變化而非
    化學變化，故不會轉化成麻黃鹼。理論上甲基安非他命可經
    由化學反應轉變成麻黃鹼，然實務上未見此案例」、「含有
    甲基安非他命之液體經由純化結晶步驟可得到甲基安非他命
    液體，來函指稱放入冰箱冷凍之方式，使甲基安非他命結晶
    浮起，以過濾網……過濾藉此去除雜質，此即純化再結晶過
    程。然甲基安非他命若另含有麻黃鹼，經由純化結晶步驟後
    也會隨甲基安非他命一同結晶析出，並不會提高甲基安非他
    命之純度」、「甲基安非他命與麻黃鹼因純度不同時，呈現
    不同之外觀，有塊狀結晶、細小顆粒結晶、針狀結晶……等
    ，且亦可能因研磨、溶解等因素而呈粉狀或液態外觀，故無
    法單就外觀區別之」等情，均經內政部警政署刑事警察局函
    覆本院詢問如前，有該局96年12月31日刑鑑字第0960188057
    號、97年2 月25日刑鑑字第0970019319號函文在卷可考（本
    案院卷第123 、182 頁）。另本院依職權傳喚鑑定人即高雄
    醫學大學附設中和紀念醫院藥物毒物檢驗室主任丁○○、檢
    驗師李慧華到庭，鑑定人李慧華證稱：甲基安非他命成品係
    結晶狀，顏色類似冰糖，麻黃鹼較為潮濕，略黃而成粉末狀
    ，外觀略有差異，兩者應均能溶於水，同時溶解於水中不會
    改變兩者成份，亦不會使任何一者消失或產生第三種物質，
    且兩者沸點應均高於水，同時溶於水後加熱，兩者在水蒸發
    後仍會留下。甲基安非他命結晶加水溶解後加熱，理論尚無
    法還原成麻黃鹼，因未經化學反應。甲基安非他命結晶如有
    摻雜麻黃鹼，經加水溶解、加熱，並非化學反應，惟可能以
    篩汰方式過濾分離，因甲基安非他命係顆粒狀、麻黃鹼則為
    粉末狀。純化甲基安非他命之反應物有許多，若要加鹼性反
    應純化應係加入氫氧化納，而非食鹽，食鹽係氯化鈉等語（
    本案院卷第188-192 頁）；鑑定人丁○○則證稱：活性炭係
    一種粉末，可以過濾空氣上之雜質或微生物，在臨床上中毒
    之病例可用活性炭加強與毒物之結合，減少毒物對人體之作
    用等語（同上卷第191 頁）。經比對證人乙○○所稱購入甲
    基安非他命內之「髒東西」，其情形與上開刑事警察局函覆
    及鑑定人李慧華所述相同，且扣案之甲基安非他命溶液2 瓶
    ，確均驗出「麻黃鹼」成份，其餘之甲基安非他命晶體（含
    被告丙○○被包內晶體2 包）則均未驗出麻黃鹼成份，已如
    前述，而麻黃鹼成份既不能由甲基安非他命以溶解、加熱方
    式還原，該溶液內又未驗出製造甲基安非他命原料氯甲麻黃
    素，查獲現場亦未扣得任何足認係製造甲基安非他命之第一
    階段（鹵化）、第二階段（氫化）、第三階段之工具（如真
    空馬達、氫氣鋼瓶、脫水機）或反應物（如鈀金、氫氧化納
    、鹽酸）等物品，足見上開甲基安非他命溶液，確係由被告
    丙○○及證人乙○○所述摻雜麻黃鹼及甲基安非他命結晶之
    該批毒品溶解於水中，非屬甲基安非他命之半成品，亦非以
    製造甲基安非他命之原料所製成，至其他扣案之甲基安非他
    命晶體10包（丙○○2 包、乙○○8 包），則分係二人另行
    購得之甲基安非他命成品，並非以溶解、過濾及結晶所得，
    而與被訴製造犯行無關甚明。
(四)被告丙○○及另案被告乙○○係將購得含有麻黃鹼成份之劣
    質甲基安非他命，以溶解於水中、以衛生紙及活性炭過濾，
    放入冰箱或在常溫下結晶等情，既經認定如前，茲有疑義者
    ，係上開行為是否該當於毒品危害防制條例第4 條第2 項所
    稱「製造」第二級毒品行為。按實務上關於毒品之「製造」
    行為，有認「扣得之液體經送驗結果，即為甲基安非他命，
    其成份及分子結構與固態安非他命並無二樣，由液態結晶成
    固態之過程中，僅物質存在態樣之改變，難以製造視之，自
    不成立製造毒品罪」（最高法院91年度臺上字第132 號判決
    意旨參照），即物質型態之變化或改變，並不構成「製造」
    之行為者；另有認為「按毒品危害防制條例第四條之製造毒
    品罪，其所稱製造者，除將不具毒品成份之原料加以化合而
    成毒品外，尚包括加工於原含有毒品物質之物，而製成新毒
    品之行為在內。被告係向不詳姓名成年男子，販入一公斤之
    劣質固態安非他命後，再加工改良成優質之安非他命，其顯
    係加工於原含有毒品物質之物，而製成新毒品，依前開說明
    ，被告自應成立製造第二級毒品罪」（最高法院94年度臺上
    字第6837號判決意旨參照），認將劣質毒品重新加工而製成
    品質較佳之毒品，亦屬製造。然管制毒品種類繁多，有部分
    物質本身即具有毒品性，只須以一定簡易步驟，經乾燥、加
    工等方法即可供施用，其屬「製造毒品」之規範範疇，應無
    疑義，例如第二級毒品大麻係由栽種成長後之大麻葉加工而
    成，其本質並無明顯變化者屬之；亦有須利用非屬毒品之原
    料，依一定化學物質之添加、反應、混合、加熱、過濾、結
    晶等步驟始能製成毒品者。而甲基安非他命依一般製造流程
    ，首先須有鹽酸麻黃素之原料、浸泡攪拌及清洗所用之氯仿
    、強酸、乙醚、丙酮等化學物質；次應準備壓力鋼瓶、醋酸
    鈉、硫酸鋇、氫氣、搖台、氫氧化鈉、活性炭等，用以密封
    、混合、過濾；最後須透過真空玻璃瓶、漏斗、真空馬達、
    塑膠桶、冰箱等器物，將其混合、加熱、過濾、冷卻而結晶
    製成毒品，此有前開刑事警察局96年12月31日刑鑑字第0960
    188057號函附「臺灣高等法院檢察署毒品獎金審議小組有關
    認定毒品製造工廠標準之決議」1 份在卷足參（本案院卷第
    125-126 頁），即屬適例。故不同種類毒品之製造，其程序
    、方法、步驟，甚至所需原料、器物均非雷同，似難一概而
    論。惟毒品危害防制條例規範目的，既在於防制毒品危害，
    維護國民身心健康（毒品危害防制條例第1 條參照）。由此
    規範目的觀察，當認禁止製造毒品，係指禁止製造「可供施
    用」之毒品而言，而所謂毒品之「製造」，雖非僅指依一定
    方法及步驟，將非屬毒品之原料製成可供施用之毒品，如本
    質已具毒品性，惟尚不易或無法施用，經一定步驟及流程，
    將該物質製成堪以施用之毒品，亦應屬之；甚如已製成之毒
    品，因品質低劣而難以施用或無法施用，再以一定之加工程
    序及步驟，將該劣質毒品製成品質較佳而適於施用之毒品者
    ，因該加工過程而使毒品適於施用，雖其型態、本質並未改
    變，仍應認該當於「製造」毒品之行為。惟若屬已經製造完
    成之毒品，雖品質不佳，惟尚非無法施用或難以施用，因個
    人需求，依一定方法予以重新加工、過濾，使成為品質較佳
    之毒品，即難謂屬毒品之「製造」行為。
(五)本件被告丙○○與另案被告乙○○合資向綽號「保哥」之吳
    明輝所購入之甲基安非他命，係屬「可施用」之毒品，且經
    另案被告乙○○、被告丙○○及其女性友人楊淑惠均曾施用
    ，僅燒烤施用時有塑膠燃燒之嗆鼻氣味，惟仍可施用等情，
    業據證人乙○○、楊淑惠均證述明確（本案院卷第156 頁、
    偵一卷第97頁反面），乃由另案被告乙○○依被告丙○○所
    述方法，予以溶解後過濾雜質，重新結晶。然上開甲基安非
    他命實係因摻雜麻黃鹼，致有異味，其中甲基安非他命成份
    則早已製造完成而存在，且依前揭刑事警察局函復及鑑定人
    李慧華於審理中所述，麻黃鹼不能因溶解後重新結晶而析出
    ，無法提高純度，應係依顆粒大小而篩汰而已，均如前述。
    且證人乙○○亦於審理中證稱：伊使用衛生紙過濾結果，所
    得結晶吸食起來之口感與先前仍相同，伊遂問丙○○是否活
    性炭更能過濾雜質，丙○○要伊試試看，伊乃改用水族箱用
    之活性炭過濾等語（本案院卷第154 頁），且依被告丙○○
    遭查扣之製造甲基安非他命筆記2 紙（憲一卷第17-18 頁）
    ，載明係「加入」活性炭、鹽酸，且須加熱、脫水、風乾等
    結晶過程，然被告丙○○、另案被告乙○○則無一遵守，足
    見上開甲基安非他命並非未製造完成之毒品，亦非品質低劣
    至無法施用之程度，僅因被告丙○○、另案被告乙○○自認
    為只須過濾雜質，即可去除異味，參以其二人另有購得扣案
    之其他甲基安非他命毒品共10包，亦非急缺毒品以供施用，
    抱有縱然失敗亦不足可惜之心理，突發奇想而以上述方法自
    行溶解、過濾及結晶，全非遵照筆記所載方法實行，且結晶
    之甲基安非他命實係利用顆粒、粉末大小不同之原理，與未
    經溶解而將甲基安非他命以外之物，以極細濾網篩汰過濾無
    異，完全未改變其中甲基安非他命之成份及分子結構，更難
    謂係將劣質甲基安非他命加工改良成優質之甲基安非他命，
    此觀其以衛生紙過濾結果，口感竟與未經溶解前之甲基安非
    他命相同即明，自難遽認其等所為該當於毒品危害防制條例
    第4 條第2 項之「製造」第二級毒品行為。至於其他如在被
    告丙○○背包內扣得甲基安非他命2 包、現金4 萬6,000 元
    、甲基安非他命製作筆記2 紙、門號0000000000號行動電話
    1 支（含SIM 卡1 張）、玻璃球吸食器1 支；在其位於高雄
    縣鳳山市○○路○ 段336 號6 樓住處，扣得酒精1 瓶、卡式
    瓦斯罐1 組、鋁箔紙1 盒、結晶鹽1 瓶、夾鏈袋1 包及電子
    磅秤2 台，及在乙○○上址租屋處扣得附表所示之物品，除
    與被訴製造行為無關（如現金、吸食器），或係另行購入供
    己施用（甲基安非他命共10包）外，其他物品依前開「臺灣
    高等法院檢察署毒品獎金審議小組有關認定毒品製造工廠標
    準之決議」，均不能用以製造甲基安非他命，並經證人即高
    雄憲兵隊隊員董裕祺於偵查中證述甚明（偵一卷第55頁），
    均難證明被告有何被訴製造甲基安非他命之犯行。
(六)綜上所述，本件公訴意旨所舉前開證據，未能證明被告所為
    該當於毒品危害防制條例第4 條第2 項之製造第二級毒品犯
    行，自難以該罪名相繩。此外，本院依現存全部卷證，亦查
    無其他積極證據足認被告確有公訴意旨所指犯行，揆諸前開
    說明，即屬不能證明被告犯罪，自應諭知無罪之判決。
五、末按刑事審判採訴訟主義，犯罪事實非經起訴或為起訴效力
    所及，不得加以審判，亦即法院對於未經起訴之犯罪事實（
    潛在事實），除非認定與已起訴應論罪之事實（顯在事實）
    有實質上或裁判上一罪之不可分關係，不得予以判決，否則
    即足構成訴外裁判之違法，此觀刑事訴訟法第268 條、第26
    7 條、第379 條第12款規定自明，最高法院87年度臺上字第
    1546號亦著有判決可資參考。本件檢察官起訴，認被告丙○
    ○製造第二級毒品甲基安非他命之行為，係涉毒品危害防制
    條例第4 條第2 項之販賣第二級毒品甲基安非他命罪嫌，而
    未起訴被告涉犯同條例第11條第2 項之持有第二級毒品罪。
    縱認製造第二級毒品前後雖應有持有行為，但被訴製造行為
    既已吸收持有行為，而檢察官復未起訴被告持有第二級毒品
    罪，法院即已無從再就被告持有第二級毒品行為論斷或審酌
    。查本件被告於本案遭查獲時，在其背包內扣得甲基安非他
    命2 包；在另案被告乙○○上址租屋處扣得丙○○與乙○○
    合資購買之甲基安非他命溶液2 瓶及過濾後結晶1 杯，而被
    告丙○○經警採尿送驗結果，呈甲基安非他命陽性反應，另
    經本院以96年度簡字第4103號判處有期徒刑6 月，減為有期
    徒刑3 月確定，臺灣高等法院被告前案紀錄表、上開確定判
    決及聲請簡易判決處刑書在卷可按（本案院卷第56-61 頁）
    ，則被告於上揭時、地持有第二級毒品甲基安非他命之行為
    ，係其施用第二級毒品甲基安非他命犯行之低度行為，均應
    為施用之高度行為所吸收，二者為實質上一罪，施用之高度
    行為既已判處罪刑確定，起訴書亦已敘明對於被告所涉販賣
    或意圖販賣而持有部分，不另為不起訴之處分，足見本件檢
    察官僅係就被告製造第二級毒品部分提起公訴，就持有第二
    級毒品部分，已經另案處理完畢，就本案而言，已不得再就
    被告持有第二級毒品部分予以審酌，附此敘明。
據上論斷，應依刑事訴訟法第301 條第1 項，判決如主文。
本案經檢察官甲○○到庭執行職務。
中    華    民    國    97    年    4     月    9     日
                  刑事第六庭    審判長法  官  曾逸誠
                                      法  官  陳思睿
                                      法  官  林柏壽
以上正本證明與原本無異。
如不服本判決應於收受本判決後10日內向本院提出上訴書狀，並
應敘述具體理由，如未敘述上訴理由者，應於上訴期間屆滿後20
日內補提理由書狀於本院（均須按他造當事人之人數附繕本）「
切勿逕送上級法院」。
中    華    民    國    97    年    4     月    11    日
                                      書記官  林國龍
附表：
┌──┬──────┬────┬──┬──────┬────┐
│編號│名稱        │數量    │編號│名稱        │數量    │
├──┼──────┼────┼──┼──────┼────┤
│１  │甲基安非他命│1瓶（淡 │２１│不鏽鋼湯匙  │1支     │
│    │溶液        │黃褐色，│    │            │        │
│    │            │驗後淨重│    │            │        │
│    │            │32.56公 │    │            │        │
│    │            │克，純度│    │            │        │
│    │            │59.45%）│    │            │        │
├──┼──────┼────┼──┼──────┼────┤
│２  │甲基安非他命│1瓶（淡 │２２│瓷盤        │2個     │
│    │溶液        │黃褐色，│    │            │        │
│    │            │驗後淨重│    │            │        │
│    │            │181.05公│    │            │        │
│    │            │克，純度│    │            │        │
│    │            │60.15%）│    │            │        │
├──┼──────┼────┼──┼──────┼────┤
│３  │甲基安非他命│1杯（驗 │２３│塑膠鏟子    │2支     │
│    │晶體        │後淨重  │    │            │        │
│    │            │2.066公 │    │            │        │
│    │            │克）    │    │            │        │
├──┼──────┼────┼──┼──────┼────┤
│４  │甲基安非他命│8包（淡 │２４│電子磅秤    │1台     │
│    │晶體        │黃色1包 │    │            │        │
│    │（編號2-7） │，驗後淨│    │            │        │
│    │            │重0.975 │    │            │        │
│    │            │公克，約│    │            │        │
│    │            │度22.6% │    │            │        │
│    │            │；另7包 │    │            │        │
│    │            │驗後淨重│    │            │        │
│    │            │0.044、 │    │            │        │
│    │            │0.61、  │    │            │        │
│    │            │0.755、 │    │            │        │
│    │            │0.115、 │    │            │        │
│    │            │0.736、 │    │            │        │
│    │            │1.571、 │    │            │        │
│    │            │1.651公 │    │            │        │
│    │            │克）    │    │            │        │
├──┼──────┼────┼──┼──────┼────┤
│５  │精製酒精    │2瓶     │２５│夾鏈袋      │1包     │
├──┼──────┼────┼──┼──────┼────┤
│６  │斗漏斗過濾瓶│1具     │２６│打火機      │4個     │
├──┼──────┼────┼──┼──────┼────┤
│７  │不鏽鋼茶壼  │1個     │２７│無線電掃頻機│1支     │
├──┼──────┼────┼──┼──────┼────┤
│８  │酒精燈      │2瓶     │２８│千元紙鈔    │3張     │
├──┼──────┼────┼──┼──────┼────┤
│９  │高級精鹽    │1包     │２９│500元紙鈔   │1張     │
├──┼──────┼────┼──┼──────┼────┤
│１０│玻璃容器    │7個     │３０│電話簿      │1本     │
├──┼──────┼────┼──┼──────┼────┤
│１１│量杯        │1個     │３１│帳冊        │1本     │
├──┼──────┼────┼──┼──────┼────┤
│１２│玻璃球吸食器│3支     │３２│手機        │1支     │
│    │            │        │    │0000000000號│        │
├──┼──────┼────┼──┼──────┼────┤
│１３│安非他命吸食│1組     │３３│手機        │1支     │
│    │器          │        │    │0000000000號│        │
├──┼──────┼────┼──┼──────┼────┤
│１４│針筒        │2支     │３４│手機        │1支     │
│    │            │        │    │0000000000號│        │
├──┼──────┼────┼──┼──────┼────┤
│１５│活性炭      │1盒     │３５│手機        │1支     │
│    │            │        │    │0000000000號│        │
├──┼──────┼────┼──┼──────┼────┤
│１６│濾網        │2個     │３６│手機        │1支     │
│    │            │        │    │0000000000號│        │
├──┼──────┼────┼──┼──────┼────┤
│１７│不鏽鋼盤    │2個     │３７│手機        │1支     │
│    │            │        │    │0000000000號│        │
├──┼──────┼────┼──┼──────┼────┤
│１８│塑膠漏斗    │1個     │３８│手機        │1支     │
│    │            │        │    │0000000000號│        │
├──┼──────┼────┼──┴──────┴────┤
│１９│塑膠滴管    │5支     │
├──┼──────┼────┤
│２０│過濾湯匙    │1支     │
└──┴──────┴────┘


司法院資訊處製作；財團法人民間司法改革基金會備份。
